【裁判字號】    98,上易,2598
【裁判日期】    990107
【裁判案由】    侵占
【裁判全文】
臺灣高等法院刑事判決                98年度上易字第2598號
上  訴  人
即  被  告  甲○○
上列上訴人因業務侵占案件，不服臺灣基隆地方法院98年度易字
第327號，中華民國98年8月31日第一審判決（起訴案號：臺灣基
隆地方法院檢察署98年度偵緝字第212 號），提起上訴，本院判
決如下：
    主  文
原判決撤銷。
甲○○犯如附表所示之罪，均累犯，各處如附表所示之刑，應執
行有期徒刑壹年貳月。
    事  實
一、甲○○前因業務侵占等案件，經臺灣基隆地方法院以95年度
    訴字第773號判決判處有期徒刑1年6月、10月，應執行有期
    徒刑2年確定，復由該院依中華民國96年罪犯減刑條例之規
    定，以96年度聲減字第1720號裁定減刑為有期徒刑9月、5月
    ，應執行有期徒刑1年，於民國97年5月10日因縮刑期滿執行
    完畢。甲○○仍不能悔改，於97年7月4日至同年10月9日止
    ，擔任基隆市○○區○○街40號1樓之「元璋玻璃股份有限
    公司」（下稱「元璋公司」）出納人員，負責經管現金收支
    、保管公司零用金，係從事業務之人，竟未知悔悟，意圖為
    自己不法之所有，於如附表「犯罪時間」欄所示之時間，利
    用職務上收取「元璋公司」業務人員交付之貨款、售車價款
    、保管生日禮金、零用金等機會，以如附表「犯罪手法」欄
    所示方法，將其持有如附表「侵占金額」欄所示款項，變易
    為所有之意思而侵占入己，嗣經「元璋公司」於97年10月間
    清查帳冊後，始悉上情。
二、案經「元璋公司」訴由臺灣基隆地方法院檢察署檢察官偵查
    起訴。
    理  由
一、被告以外之人於審判外之陳述，經當事人於審判程序同意作
    為證據，法院審酌該言詞陳述或書面陳述作成時之情況，認
    為適當者，亦得為證據。當事人、代理人或辯護人於法院調
    查證據時，知有第159條第1項不得為證據之情形，而未於言
    詞辯論終結前聲明異議者，視為有前項之同意。刑事訴訟法
    第159條之5定有明文。以下所引被告以外之人於審判外之書
    面陳述等證據經提示，經檢察官、被告均未於言詞辯論終結
    前聲明異議，本院審酌該等證據作成之情況，無違法取得情
    事，認為適於為本件認定事實之依據，依刑事訴訟法第159
    條之5規定，應具有證據能力。
二、上開犯罪事實，業據上訴人即被告甲○○於偵查、原審及本
    院均認罪，核與證人即「元璋公司」職員乙○○於檢察事務
    官詢問時證述相符（詳見交查卷第10、33頁）、亦與「駿昇
    玻璃隔熱片行」負責人邱金銓於檢察事務官詢問時證述大致
    相符（詳見交查卷第41至42頁）。且有「元璋公司」帳戶收
    支明細表、客戶銷貨清單、外幣現金盤點表、現金盤點表、
    汽車買賣合約書、統一發票、傳票、「駿昇玻璃隔熱片行」
    帳冊、收據、被告人事資料卡、勞工保險卡、切結承諾書影
    本在卷可稽（詳見交查卷第14至22頁、第25頁、第26頁、第
    45 頁、第46頁、偵4985卷第5、6、12頁），足認被告之自
    白與事實相符，本件事證明確，被告犯行堪以認定。
三、核被告所為，係犯刑法第336條第2項之業務侵占罪。被告所
    為如附表所示6 次業務侵占犯行，犯意各別，行為亦殊，應
    予分論併罰。又被告有事實欄所述犯罪科刑執行情形，有本
    院被告前案紀錄表在卷可憑，於5 年內再故意犯本件之罪，
    為累犯，應依法加重其刑。
四、被告上訴意旨略以：被告於原審時礙於經濟因素而償還三分
    之一欠款，且被告希望與告訴人達成和解，以表誠意，故懇
    請鈞院從輕酌減刑期，以利被告早日服刑完畢重返職場等語
    。原審以被告事證明確，予以論罪科刑，固非無見。惟被告
    於本院審理時已為認罪，且與告訴人達成和解，被告願給付
    告訴人新台幣（下同）371,636元，有本院98年度附民字第
    305 號和解筆錄可稽，原審未及審酌此和解之情，且被告侵
    占總金額合計為371,636元，金額尚非鉅大，原審量刑有過
    重之嫌，應予撤銷改判。爰審酌被告之素行、智識程度、本
    件犯罪之動機、手段及被告與告訴人已就相關訴訟和解，被
    告認罪之犯後態度等一切情狀，量處如附表所示之宣告刑，
    並定應執行刑為有期徒刑1年2月，以資懲警。
據上論斷，應依刑事訴訟法第369條第1項前段、第364條、第299
條第1項前段、刑法第336條第2項、第47條第1項、第51條第5 款
，刑法施行法第1條之1，判決如主文。
本案經檢察官劉靜婉到庭執行職務。
中    華    民    國    99    年    1     月    7     日
                  刑事第二十一庭審判長法  官  蔡聰明
                                      法  官  許永煌
                                      法  官  趙文
以上正本證明與原本無異。
不得上訴。
                                      書記官  葉金發
中    華    民    國    99    年    1     月    15    日
附錄：本案論罪科刑法條全文
中華民國刑法第336條（公務公益侵占罪、業務侵占罪）
對於公務上或因公益所持有之物，犯前條第1項之罪者，處1年以
上7年以下有期徒刑，得併科5千元以下罰金。
對於業務上所持有之物，犯前條第 1 項之罪者，處 6 月以上
5 年以下有期徒刑，得併科 3 千元以下罰金。
前二項之未遂犯罰之。
【附表】
┌──┬──────┬───────┬─────────┬──────┬──────┬──────┐
│編號│  犯罪時間  │侵占款項之項目│     犯罪手法     │  侵占金額  │  所犯罪名  │   宣告刑   │
├──┼──────┼───────┼─────────┼──────┼──────┼──────┤
│ 1  │97年9 月10日│汪幸順給付之貨│利用收取業務人員交│新台幣1 萬  │意圖為自己不│處有期徒刑柒│
│    │            │款            │付貨款之機會，未依│6,708 元    │法之所有，而│月。        │
│    │            │              │規定將左列款項入帳│            │侵占對於業務│            │
│    │            │              │，將持有「元璋公司│            │上所持有之物│            │
│    │            │              │」業務人員交付之貨│            │，累犯。    │            │
│    │            │              │款，變易為所有之意│            │            │            │
│    │            │              │思，而侵占入己    │            │            │            │
├──┼──────┼───────┼─────────┼──────┼──────┼──────┤
│ 2  │97年9 月16日│「元璋公司」零│利用保管零用金之機│美金1,410 元│意圖為自己不│處有期徒刑柒│
│    │            │用金          │會，未依規定將「元│            │法之所有，而│月。        │
│    │            │              │璋公司」總經理繳回│            │侵占對於業務│            │
│    │            │              │之零用金入帳，將持│            │上所持有之物│            │
│    │            │              │有之零用金，變易為│            │，累犯。    │            │
│    │            │              │所有之意思，而侵占│            │            │            │
│    │            │              │入己              │            │            │            │
├──┼──────┼───────┼─────────┼──────┼──────┼──────┤
│ 3  │97年9 月20日│「駿昇玻璃隔熱│利用收取業務人員交│新台幣3 萬  │意圖為自己不│處有期徒刑柒│
│    │            │片行」給付之貨│付貨款之機會，未依│3,600 元    │法之所有，而│月。        │
│    │            │款            │規定將左列款項入帳│            │侵占對於業務│            │
│    │            │              │，將持有「元璋公司│            │上所持有之物│            │
│    │            │              │」業務人員交付之貨│            │，累犯。    │            │
│    │            │              │款，變易為所有之意│            │            │            │
│    │            │              │思，而侵占入己    │            │            │            │
├──┼──────┼───────┼─────────┼──────┼──────┼──────┤
│ 4  │97年9 月22日│「駿昇玻璃隔熱│利用收取業務人員交│新台幣1 萬  │意圖為自己不│處有期徒刑柒│
│    │            │片行溪湖店」給│付貨款之機會，未依│5,470 元    │法之所有，而│月。        │
│    │            │付之貨款      │規定將所列款項入帳│            │侵占對於業務│            │
│    │            │              │，將持有「元璋公司│            │上所持有之物│            │
│    │            │              │」業務人員交付之貨│            │，累犯。    │            │
│    │            │              │款，變易為所有之意│            │            │            │
│    │            │              │思，而侵占入己    │            │            │            │
├──┼──────┼───────┼─────────┼──────┼──────┼──────┤
│ 5  │97年9 月26日│「元璋公司」所│利用經管「元璋公司│新台幣12萬元│意圖為自己不│處有期徒刑捌│
│    │            │有小貨車出售款│」現金收支之機會，│            │法之所有，而│月。        │
│    │            │項            │未依規定將左列款項│            │侵占對於業務│            │
│    │            │              │入帳，將持有之售車│            │上所持有之物│            │
│    │            │              │款項，變易為所有之│            │，累犯。    │            │
│    │            │              │意思，而侵占入己  │            │            │            │
│    │            ├───────┼─────────┼──────┤            │            │
│    │            │「元璋公司」生│利用經管「元璋公司│新台幣1,800 │            │            │
│    │            │日禮金        │」現金收支之機會，│元          │            │            │
│    │            │              │未依規定將左列款項│            │            │            │
│    │            │              │入帳，將持有公司發│            │            │            │
│    │            │              │放生日禮金之餘額，│            │            │            │
│    │            │              │變易為所有之意思，│            │            │            │
│    │            │              │而侵占入己        │            │            │            │
├──┼──────┼───────┼─────────┼──────┼──────┼──────┤
│ 6  │97年10月8 日│「元璋公司」零│利用保管零用金之機│美金5,090 元│意圖為自己不│處有期徒刑玖│
│    │            │用金          │會，將持有之零用金├──────┤法之所有，而│月。        │
│    │            │              │，變易為所有之意思│人民幣1 萬  │侵占對於業務│            │
│    │            │              │，而侵占入己      │5,999.4 元  │上所持有之物│            │
│    │            │              │                  │            │，累犯。    │            │
└──┴──────┴───────┴─────────┴──────┴──────┴──────┘


司法院資訊處製作；財團法人民間司法改革基金會備份。
